【裁判字號】    88,交訴,122
【裁判日期】    891128
【裁判案由】    業務過失致死
【裁判全文】
臺灣高雄地方法院刑事判決                        八十八年度交訴字第一二二號
    公  訴  人  臺灣高雄地方法院檢察署檢察官
    被      告  甲○○
    選任辯護人  湯阿根
                李昌明
右列被告因業務過失致死案件，經檢察官提起公訴（八十七年度偵字第二四二八○號
），本院判決如左：
    主  文
甲○○無罪。
    理  由
一、公訴意旨係以：被告甲○○係高雄市政府公車處之公車司機，為從事業務之人，
    於民國（下同）八十七年九月二十一日上午七時三十分許，駕駛車牌號碼ＸＡ－
    六九六號公車，沿高雄市○○○路由南往北方向行駛，當時之天候、路況皆良好
    ，其原應注意汽車行進中駕駛人應注意車前狀況及兩車併行之間隔，並隨時採取
    必要之安全措施。而依當時情形又無不能注意之情事，竟疏於注意，未留意併行
    車輛之動態，而與由被害人蔡方秀蓮所騎乘，車牌號碼ＺＥＹ－一七七號，沿成
    功一路同向行駛之輕型機車發生擦撞，蔡方秀蓮人車倒地並遭甲○○所駕駛之大
    客車後車輪輾壓，致蔡方秀蓮因此受內臟溢出、全身多處挫傷之傷害，當場死亡
    ，因認被告涉犯刑法第二百七十六條第二項之業務過失致死罪嫌。
二、按「犯罪事實應依證據認定之，無證據不得推定其犯罪事實。」，刑事訴訟法第
    一百五十四條定有明文。訊之被告甲○○對於右揭時、地，與被害人蔡方秀蓮發
    生車禍，並導致被害人死亡之事實，固不否認，惟堅決否認其駕駛行為有何疏失
    ，辯稱：伊當時是從成功路直走外側快車道，伊並未撞到蔡方秀蓮，之前乘客在
    三多路站牌上下車，離路口已很遠了，當伊過了路口，從後視鏡看到一機車倒在
    華新街口那邊，直覺感到有異狀，就停下來看，結果就看到一人躺在伊車子後面
    快車道上等語。經查：
（一）被告於肇事當日，駕駛高雄市○○○○○路公車（車牌號碼ＸＡ—六九六號）
      ，自高雄市○○路右轉成功一路後，係往火車站方向直駛乙情，業據被告迭於
      警訊及偵、審中供述綦詳；而被害人是日自位於高雄市小港區家中至其位於成
      功二路一一○號店面後，於上午七點三十分許，自其店中出發，係欲前往位於
      成功一與苓雅二路交岔路口附近之苓雅市場購物等情，已據被害人家屬蔡宜娟
      、蔡佩穎分別於偵查及本院審理時陳述甚明（見偵查卷第六頁、本院八十八年
      十一月十八日審判筆錄）。又依被害人日常習慣，若欲至苓雅市場，其一般均
      走成功路直走乙節，亦據被害人家屬蔡佩穎陳明在卷（見本院同上審判筆錄）
      。此外，復參酌依道路交通事故調查報告表上警繪現場圖及車禍現場照片觀之
      ，本件車禍發生後，被告之車停放在成功一路外側快車道（已過華新街口），
      車身呈迴正狀態，被害人及機車均倒於成功一功外側快車道，被害人在北，機
      車在南，又被害人頭南腳北，距公車後輪十三．三公尺，機車倒地位置距公車
      右後輪十六．七公尺，機車往左側傾倒車頭朝北方，車後輪距成功一路停止線
      三．三公尺，機車車頭距被害人頭部二．七公尺等情，是本件車禍發生之時，
      被告及被害人之行車方向，當均係沿成功一路由南往北方向行駛已可認定。
（二）車禍發生後，經檢察官督同承辦員警檢驗被告及被害人雙方車輛發現，被告所
      駕駛之公車，左前方保險桿距地約五十公分之摺角處有擦撞痕跡，機車前輪蓋
      左上方亦有往前之擦痕等情，此有勘驗筆錄存卷（見相驗卷第四頁），並經攝
      有照片在卷，惟經檢察官將取自公車右、左方保險桿，及機車之烤漆送請內政
      部警政署刑事察局鑑定結果，機車上之烤漆與取自公車上之烤漆並不相同，此
      有該局八十七年十月三十日刑鑑字第七二九九六號鑑驗通知書附於偵查卷可憑
      ，而雙方車輛除上揭擦撞痕跡外，僅在機車左邊有一些摩擦地面的痕跡，此外
      並未見有何撞擊點，亦據證人（即當時處理員警）熊旭東到庭證述綦詳（見本
      院八十八年十二月二十一日審判筆錄）。從而，被告所駕駛之公車於輾壓被害
      人前，其公車並未與被害人騎乘之機車發生過撞擊應無疑義。
（三）又被告所駕駛之公車，其右後輪輪弧直徑一百十九公分、輪胎直徑九十七公分
      ，地面至車底輪弧前側鈑金高二十九公分、地面至輪弧頂點高一百零八公分、
      地面至車底輪弧後側鈑金高三十五、五公分，此亦據本院勘驗屬實，製有勘驗
      筆錄並攝有照片附卷，而被害人胸寬三十公分、胸厚十九公分，亦有驗斷書附
      於相驗卷可參，依諸二者比例，被害人倒地後能滾入公車底下，並遭右後輪輾
      過，則機車必係以相當之速度行進甚明。
（四）綜上所論，本件車禍被告所駕駛之車輛既未與被害人之機車發生撞擊，而被害
      人之行進方向與被告行徑又屬相同，則會導致被害人機車左倒，被害人並以一
      定之速度滾入公車底部，應係被害人騎乘機車以相當之速度行進，而因不詳緣
      故倒地後，被害人乃滾入公車底部遭公車右後輪輾壓致死，應屬無訛。按被害
      人蔡方秀蓮固係因遭被告所駕駛之公車輾壓致死，已如上述，然被害人倒地之
      原因並非駕駛公車正常行駛之被告所致或所得防止，是尚難僅憑被害人死亡乙
      節，即遽為被告駕駛行為有所過失之認定。此外，本院復無查其他積極證據足
      證被告有何業務過失致死犯行，犯罪不能證明，自應為其無罪判決之諭知。
據上論斷，應依刑事訴訟法第三百零一條第一項前段，判決如主文。
中      華      民      國    八十九    年     十一     月    二十八    日
                                  臺灣高雄地方法院交通法庭
                                      法  官  徐  美  麗
右正本證明與原本無異。
如不服本判決，應於判決送達後十日內，向本院提出上訴狀。
                                      書記官  吳  金  霞
中      華      民      國    八十九    年     十一     月    二十八    日


司法院資訊處製作；財團法人民間司法改革基金會備份。
